臺灣高等法院臺中分院刑事判決　　 94年度上更(二)字第135號
上　訴　人　臺灣台中地方法院檢察署檢察官
被　　　告　乙○○
選任辯護人　洪錫欽律師
　　　　　　陳姿君律師
被　　　告　己○○
　　　　　　　　　　（另案在臺灣臺中監獄行）
被　　　告　戊○○
上訴人　即
被　　　告　丙○○
　　　　　　　　　　（另案在臺灣臺中監獄執行）
上列三人共同
指定辯護人　本院公設辯護人甲○○
上列上訴人因被告傷害致死等案件，不服臺灣臺中地方法院92年
度訴字第2008號中華民國92年11月6日第一審判決（起訴案號：
臺灣臺中地方法院檢察署92年度偵字第12735號、第12957號、第
14745號），提起上訴，經本院判決後，由最高法院第2次發回，
本院判決如下：
    主　  文
原判決撤銷。
乙○○、戊○○、己○○、丙○○共同傷害人之身體，因而致人
於死，乙○○處有期徒刑柒年貳月、戊○○處有期徒刑柒年陸月
，己○○、丙○○均累犯，己○○處有期徒刑柒年貳月，丙○○
處有期徒刑拾年。
　　事 　 實
一、己○○曾因違反毒品危害防制條例案件，經臺灣南投地方法
    院判處有期徒刑二月確定，於民國91年8月25日執行完畢，
    丙○○因違反麻醉藥品管理條例案件，經臺灣彰化地方法院
    判處有期徒刑四月確定，於89年8月9日執行完畢。丙○○因
    不滿其在臺中市○區○○街56號天隆遊藝場上班之女友紀雪
    霞受鍾雙寶刁難，乃於92年2月25日凌晨告知其胞弟丁○○
    （丁○○業經原審另案判處有期徒刑十三年，由本院另案審
    理中），再由丁○○電召乙○○、戊○○、己○○3人，於
    同日凌晨5時許，乙○○、戊○○、己○○、丁○○、丙○○在上開遊藝場見面時，丙○○即將紀雪霞受刁難而欲共同
    押鍾雙寶至他處並加以毆打之事，告知丁○○、乙○○、戊○○及己○○，其5人乃基於共同妨害鍾雙寶行動自由及傷
    害鍾雙寶之犯意聯絡，先由丙○○指認鍾雙寶後，戊○○乃
    將其所有置於車號8Ｔ－8003號自用小客車上之短鋁棒1支交
    給丁○○，而丙○○及己○○則分別坐於停放在遊藝場外之
    車號9九Ｈ－7735號及8Ｔ－8003號之自用小客車內，等待丁○○、乙○○及戊○○將鍾雙寶帶出。嗣鍾雙寶被帶出遊藝
    場外後，由丁○○、乙○○、戊○○先行予以毆打，再將鍾
    雙寶強押入車號8Ｔ－8003號自用小客車後座，由丁○○、
    戊○○分坐在其兩旁以控制鍾雙寶之行動自由，並由己○○
    駕駛上開車號8Ｔ－8003號自用小客車，右載乙○○，後載
    丁○○、戊○○、鍾雙寶，沿路找尋毆打鍾雙寶之適當地點
    ，而丙○○則攜帶其所有之長鋁棒1支，自行駕駛車號9Ｈ－
    7735號自用小客車緊跟在後。其等車行至臺中市○○○路與
    大華街口時，己○○停下車，戊○○遂將鍾雙寶拉下車，丁○○、丙○○、乙○○、戊○○、己○○均明知頭部為人體
    之重要部位，在主觀上雖無預見而在客觀上均能預見如不斷
    持鋁棒毆打、重擊人之頭部，將使頭部受創致顱內出血，此
    種傷害有引起死亡之可能，丁○○及丙○○竟仍先後分持短
    、長鋁棒各1支毆擊鍾雙寶之頭部及其他身體各部位，乙○○、戊○○、己○○則均守候於現場，分擔把風，待鍾雙寶
    因被毆打受創不支倒地後，戊○○、乙○○即乘坐己○○駕
    駛之前開車號8Ｔ－8003號自用小客車，丁○○及丙○○則
    乘坐上揭車號9Ｈ－7735號由丙○○駕駛之自用小客車，分
    別逃離現場。鍾雙寶經送醫後，因受頭部鈍器傷合併顱內出
    血腦挫傷等傷害，延至同年3月3日18時死亡。
二、案經鍾雙寶之胞姊庚○○訴由臺中市警察局第1分局報請臺
    灣臺中地方法院檢察署檢察官偵查起訴。
    理　  由
一、訊據被告乙○○固坦承其與被告戊○○、己○○，於92年2
    月25日凌晨5時許至天隆遊藝場，其並與共犯丁○○及被告
    戊○○在上開天隆遊藝場外面，共同毆打被害人鍾雙寶之身
    體及強押被害人鍾雙寶至共同被告己○○所駕駛之車號8Ｔ
    －8003號自用小客車內，並將被害人鍾雙寶載至臺中市○○○路與大華街口之事實，惟否認有傷害被害人鍾雙寶致死之
    犯行，辯稱：伊事先並未與其他共同被告戊○○、己○○、
    丁○○、黃永詳共同商議毆打被害人鍾雙寶，伊不知道共同
    被告丁○○、丙○○兄弟2人會將被害人鍾雙寶打死，在臺
    中市○○○路與大華街口該處，伊未曾動手云云。惟查：被
    告乙○○與被告戊○○、己○○，於92年2月25日凌晨5時許
    至天隆遊藝場，其並與共犯丁○○及被告戊○○在上開天隆
    遊藝場外面，共同毆打被害人鍾雙寶之身體及強押被害人鍾
    雙寶至被告己○○所駕駛之車號8Ｔ－8003號自用小客車內
    ，並將被害人鍾雙寶載至臺中市○○○路與大華街口之事實
    ，業據被告乙○○於原審審理時及本院審理時供述明確，其
    雖曾於偵查中辯稱：伊不知何以去天隆遊藝場，在遊藝場外
    根本無人與被害人打架，丁○○說其與被害人吵架，伊僅係
    進去看熱鬧等語，惟其在警訊時及偵查中亦均坦承：伊於92
    年2月25日5時42分許，有前往天隆遊藝場，伊與共犯丁○○
    及被告戊○○進入遊藝場內帶走一名綽號「阿寶」之人（即
    被害人鍾雙寶）外出毆打，亦即伊找尋被害人鍾雙寶之目的
    ，係為修理被害人鍾雙寶，欲載被害人鍾雙寶出去打；而被
    告丙○○及己○○則留在車上等候將被害人鍾雙寶帶出來。
    伊等五人到遊藝場前，在便利商店時，共同被告丙○○提及
    其女友遭被害人鍾雙寶欺負，要修理被害人鍾雙寶，伊聽完
    沒有講話，被告己○○講什麼話伊不清楚，被告戊○○說好
    ，快點，被告丁○○就說被害人鍾雙寶很白目，等一下要拖
    出來帶到什麼地方打，伊知道被告丁○○拿一支鋁棒出來，
    亦知悉被告丙○○車上有另一支較長之鋁棒，被告丙○○便
    向全體被告說東西已備齊，故伊知道鋁棒是要用以修理被害
    人鍾雙寶等語（見偵字第12735號第10頁至第11頁、第47 頁
    至第52頁），並有當日天隆遊藝場監視錄影帶翻拍照片可稽
    （見偵字第12735號第42頁）。而證人即共同被告戊○○於
    原審審理時以證人身分接受詰問時亦證稱：伊在遊藝場下車
    時，伊與被告乙○○看到被告丁○○在遊藝場外面，被告丁○○告訴伊與被告乙○○，其兄即被告丙○○之女友在裏面
    上班，為被害人鍾雙寶調戲，被告丁○○說要叫被害人鍾雙
    寶出來，要問被害人鍾雙寶為何要調戲其兄之女友，伊與被
    告乙○○覺得被害人鍾雙寶很可惡，想要挺被告丁○○，就
    進去叫被害人鍾雙寶出來，被害人鍾雙寶出來之後，與被告
    丁○○一言不合，打了起來，伊與被告乙○○覺得死者很可
    惡，想要挺被告丁○○，所以就動手打被害人鍾雙寶等語（
    見原審卷一第186頁、第187頁）。而被告乙○○於原審審理
    時亦供稱：伊在遊藝場外有打被害人鍾雙寶之身體，所謂教
    訓、挺朋友，當時之具體內容就是打被害人鍾雙寶等語（見
    原審卷一第187頁、第188頁）。而證人即共同被告丙○○在
    本院及原審審理中以證人身分接受詰問時雖未被詰問到在遊
    藝場外毆打被害人鍾雙寶之事，然其在警訊時及偵查中亦供
    稱：因被害人鍾雙寶經常無故刁難伊女友紀雪霞並罵髒話，
    故伊乃夥同其他共同被告毆打被害人鍾雙寶，伊有告訴被告
    丁○○說想打被害人鍾雙寶，伊等（即伊與被告乙○○、己○○及戊○○四人）在遊藝場見面之目的在於伊很想打被害
    人鍾雙寶等語，查證人即共同被告丙○○在警訊時及偵查中
    之上開供詞係出於其自由意思所供述，若非有此情事，斷無
    可能其供述會與被告乙○○在警詢時、偵查中、原審審理時
    及本院審理中之上開供詞，及證人即共同被告戊○○之上開
    證詞相符，其上開證詞，顯與事實相符，為具有特別可信之
    情況，自得採為證據。又被告乙○○於警詢時供稱：伊在台
    中市○○○街與大華街口，有看到被告丁○○先行毆打被害
    人鍾雙寶，致被害人鍾雙寶躺在地面，被告丙○○到達後又
    毆打躺在地上之被害人鍾雙寶，其二人均用鋁棒毆打被害人
    鍾雙寶等語（見偵字第12735號卷第11頁）；於原審92年8月
    12日訊問時亦供稱：車子開到現場（指臺中市○○○路與大
    華街口之現場）有人拉被害人鍾雙寶下車，伊等就直接打鍾
    雙寶了，伊有看到被告丁○○拿長鋁棒打，所以伊無法靠近
    ，被告丙○○是比較晚才到，伊也有看到被告丙○○拿鋁棒
    打等語（見原審卷一第41頁、第42頁），核與被告己○○於
    警詢時供稱：伊在台中市○○○街與大華街口，有看到被告
    丁○○先行毆打被害人鍾雙寶，致被害人鍾雙寶躺在地面，
    被告丙○○到達後又毆打躺在地上之被害人鍾雙寶，其二人
    均用鋁棒毆打被害人鍾雙寶等語（見偵字第1273 5號卷第14
    頁），及原審92年8月12日訊問時所供稱：被告丙○○下車
    後，伊有看到他好像有拿鋁棒之類之東西，被告丁○○拿鋁
    棒打被害人鍾雙寶等語（見原審卷一第43頁）相符。雖被告
    己○○於原審審理時以證人身分接受詰問時僅證稱：伊確實
    有看到被告丙○○有對被害人鍾雙寶揮鋁棒等（見原審卷一
    第183頁、第184頁），卻未被詰問到有關被告丁○○拿鋁棒
    打被害人鍾雙寶之情事，然被告己○○於警詢時及原審92年
    8月12日訊問時之上開供詞，係出於其自由意思所供述，若
    非有此情事，斷無可能其供述會與被告乙○○在警詢時及原
    審審理中之上開證詞會相符，其上開供述，顯與事實相符，
    為具有特別可信之情況，自得採為證據。足見被告乙○○於
    車子開到臺中市○○○路與大華街口之現場時，於被害人鍾
    雙寶被拉下車後，被告丁○○、丙○○兄弟2人以鋁棒毆打
    被害人鍾雙寶時，確有下車在現場圍觀把風甚明。是被告丙○○於本院審理時供稱：伊在命案現場打被害人鍾雙寶時，
    被告戊○○、乙○○及己○○已離開現場，並非被告乙○○
    所言，其有看到誰打人云云，顯係因此事由其所引起，為讓
    被告戊○○、乙○○及己○○撇清與被害人鍾雙寶之死有關
    ，所為迴護之詞，核與事實不符，自不足採。
二、訊據被告己○○雖矢口否認有何共同傷害、強押被害人鍾雙
    寶及傷害被害人鍾雙寶致死之犯行，辯稱：因被告丁○○告
    訴伊要還伊五千元，伊始到遊藝場，伊不知被告丁○○係要
    去毆打及強押被害人鍾雙寶之事，伊當時在天隆遊藝場外面
    之車內，並未看到被告乙○○與被告丁○○、戊○○共同毆
    打被害人鍾雙寶之情事，雖其他共同被告強押被害人鍾雙寶
    至伊車內，惟伊跟其他共同被告說那女人之事，伊不想處理
    ，伊開車載被告丁○○、戊○○、乙○○及被害人鍾雙寶至
    臺中市○○○路與大華街口之現場後，被告丁○○與被害人
    鍾雙寶下車後，被告丙○○所駕駛之車亦到現場，伊就開車
    載被告戊○○、乙○○先離開，伊在現場並未打被害人鍾雙
    寶，被害人鍾雙寶之死跟伊無關云云。惟查：被告己○○於
    警詢時已供稱：伊在台中市○○○街與大華街口，有看到被
    告丁○○先行毆打被害人鍾雙寶，致被害人鍾雙寶躺在地面
    ，被告丙○○到達後又毆打躺在地上之被害人鍾雙寶，其二
    人均用鋁棒毆打被害人鍾雙寶等語（見偵字第12735號卷第
    14頁）；於原審92年8月12日訊問時所供稱：被告丙○○下
    車後，伊有看到他好像有拿鋁棒之類之東西，被告丁○○拿
    鋁棒打被害人鍾雙寶等語（見原審卷一第43頁），核與共同
    被告乙○○於警詢時及偵查中所供稱：伊在台中市○○○街
    與大華街口，有看到被告丁○○先行毆打被害人鍾雙寶，致
    被害人鍾雙寶躺在地面，被告丙○○到達後又毆打躺在地上
    之被害人鍾雙寶，其二人均用鋁棒毆打被害人鍾雙寶等語（
    見偵字第12735號卷第11頁、第49頁）相符，亦與被告戊○○於偵查所供稱：到達被害人鍾雙寶被毆打之現場，被告丁○○從另一邊下車，拿出鋁棒打被害人鍾雙寶，打一陣子後
    ，被害人鍾雙寶就坐在地上，被告丙○○才手拿鋁棒過來打
    被害人鍾雙寶等語（見偵字第12735號卷第97頁、第98頁）
    相符，並有被告戊○○在其提出於原審法院之自白書中亦明
    白坦承其下車後親眼目睹共犯丁○○在路旁持鋁棒毆打，約
    打被害人鍾雙寶十餘下，被害人鍾雙寶倒地頭部流血等情（
    見原審卷一第230頁至第235頁）。雖共同被告乙○○於原審
    審理時以證人身分接受詰問時證稱：伊雖有看到被告丙○○
    拿鋁棒，但被害人鍾雙寶已躺在地上，並未看到被告丙○○
    打被害人鍾雙寶，亦未看到其他人打被害人鍾雙寶，當時尚
    有被告丁○○拿鋁棒云云（見原審卷一第177頁、第178頁）
    ，共同被告戊○○於原審審理時以證人身分接受詰問時證稱
    ：伊雖有看到被告丙○○開車過來，於下車時手拿鋁棒過來
    ，並靠近被害人鍾雙寶，伊係猜想被告丙○○有用鋁棒打鍾
    雙寶云云（見原審卷一第180頁），卻未被詰問到有關被告
    丁○○拿鋁棒打被害人鍾雙寶之情事，然被告乙○○於警詢
    時、偵查中之上開供詞及被告戊○○於偵查中之上開供詞、
    在原審所提出之自白書，均係出於其自由意思所供述，若非
    有此情事，斷無可能其供述會互為相符，且與被告己○○在
    警詢時及原審92年8月12日訊問時之上開證詞亦會相符合，
    其上開供述，顯與事實相符，為具有特別可信之情況，自得
    採為證據。足見被告己○○在現場確實親眼目睹，且知悉被
    告丙○○與丁○○共同持鋁棒毆打被害人之事實。是被告丙○○於本院審理時供稱：伊在命案現場打被害人鍾雙寶時，
    被告戊○○、乙○○及己○○已離開現場，並非被告乙○○
    所言，其有看到誰打人云云，顯係因此事由其所引起，為讓
    被告戊○○、乙○○及己○○撇清與被害人鍾雙寶之死有關
    ，所為迴護之詞，核與事實不符，自不足採。又共同被告乙○○於警訊時及偵查中已供稱：伊於92年2月25日5時42分許
    ，有前往天隆遊藝場，伊與共犯丁○○及被告戊○○進入遊
    藝場內帶走一名綽號「阿寶」之人（即被害人鍾雙寶）外出
    毆打，亦即伊找尋被害人鍾雙寶之目的，係為修理被害人鍾
    雙寶，欲載被害人鍾雙寶出去打；而被告丙○○及己○○則
    留在車上等候將被害人鍾雙寶帶出來。伊等五人到遊藝場前
    ，在便利商店時，共同被告丙○○提及其女友遭被害人鍾雙
    寶欺負，要修理被害人鍾雙寶，伊聽完沒有講話，被告己○○講什麼話伊不清楚，被告戊○○說好，快點，被告丁○○
    就說被害人鍾雙寶很白目，等一下要拖出來帶到什麼地方打
    ，伊知道被告丁○○拿一支鋁棒出來，亦知悉被告丙○○車
    上有另一支較長之鋁棒，被告丙○○便向全體被告說東西已
    備齊，故伊知道鋁棒是要用以修理被害人鍾雙寶等語（見偵
    字第12735號第10頁至第11頁、第47頁至第52頁），並有當
    日天隆遊藝場監視錄影帶翻拍照片可稽（見偵字第12735號
    第42頁）。而證人即共同被告戊○○於原審審理時以證人身
    分接受詰問時亦證稱：伊在遊藝場下車時，伊與被告乙○○
    看到被告丁○○在遊藝場外面，被告丁○○告訴伊與被告乙○○，其兄即被告丙○○之女友在裏面上班，為被害人鍾雙
    寶調戲，被告丁○○說要叫被害人鍾雙寶出來，要問被害人
    鍾雙寶為何要調戲其兄之女友，伊與被告乙○○覺得被害人
    鍾雙寶很可惡，想要挺被告丁○○，就進去叫被害人鍾雙寶
    出來，被害人鍾雙寶出來之後，與被告丁○○一言不合，打
    了起來，伊與被告乙○○覺得死者很可惡，想要挺被告丁○○，所以就動手打被害人鍾雙寶等語（見原審卷一第186頁
    、第187頁）。而證人即共同被告乙○○於原審審理時以證
    人身分接受原審法官訊問時亦證稱：伊在遊藝場外有打被害
    人鍾雙寶之身體，所謂教訓、挺朋友，當時之具體內容就是
    打被害人鍾雙寶等語（見原審卷一第187頁、第188頁）。而
    證人即共同被告丙○○在本院及原審審理中以證人身分接受
    詰問時雖未被詰問到在遊藝場外毆打被害人鍾雙寶之事，然
    其在警訊時及偵查中亦供稱：因被害人鍾雙寶經常無故刁難
    伊女友紀雪霞並罵髒話，故伊乃夥同其他共同被告毆打被害
    人鍾雙寶，伊有告訴被告丁○○說想打被害人鍾雙寶，伊等
    （即伊與被告乙○○、己○○及戊○○四人）在遊藝場見面
    之目的在於伊很想打被害人鍾雙寶等語。查證人即共同被告
    丙○○在警訊時、偵查中之上開供詞及共同被告乙○○於警
    訊時、偵查中之上開供詞，均係出於其自由意思所供述，若
    非有此情事，斷無可能其供述會互核相符，並與證人即共同
    被告戊○○之上開證詞亦相符，其等上開證詞，顯與事實相
    符，為具有特別可信之情況，自得採為證據。查被告己○○
    當晚係先與共同被告乙○○、戊○○一同在台中市金沙百貨
    六樓之PUB內，而共同被告丁○○約被告己○○等人至天隆
    遊藝場所打之電話，係由被告己○○所接，被告乙○○及戊○○既均知悉係因共同被告丙○○之女友被調戲才過去幫忙
    ，在天隆遊藝場外，被告己○○雖在車內未進入該遊藝場，
    但卻可目睹共同被告戊○○、乙○○與共犯丁○○在天隆遊
    藝場外面，共同毆打被害人鍾雙寶之身體，則被告豈有不知
    其等為修理被害人鍾雙寶，始強押及毆打被害人鍾雙寶之理
    ？其又目睹被害人鍾雙寶被拉至其所駕駛之自用小客車內，
    其卻負責將共犯丁○○、被告乙○○、戊○○及鍾雙寶載至
    臺中市○○○路與大華街口，並任由被害人鍾雙寶被其他被
    告拉下車，且目睹被告丙○○與共犯丁○○共同持鋁棒毆打
    被害人致死之事實，顯然其與其餘共同被告彼此間，有共同
    傷害及強押被害人之犯意聯絡及行為分擔甚明。雖證人即共
    同被告戊○○於原審審理中以證人身分接受詰問所證稱：被
    告己○○並未聽到伊與被告丁○○講被告丙○○之女友被人
    調戲之事云云，及證人即共同被告丁○○於本院審理中以證
    人身分接受詰問所證稱：伊打電話約被告己○○出來時，僅
    告訴他說要還錢，他才出來云云，均核與事實不符，顯係迴
    護被告己○○之詞，自不足採。從而被告己○○辯稱：共犯
    丁○○係在電話中告訴伊要還伊五千元，伊始到遊藝場，伊
    不知共犯丁○○要毆打及強押被害人鍾雙寶之事，伊當時在
    天隆遊藝場外面之車內，並未看到被告乙○○與被告丁○○
    、戊○○共同毆打被害人鍾雙寶之情事，雖其等強押被害人
    鍾雙寶至伊車內，惟伊跟其他共同被告說那女人之事，伊不
    想處理，伊開車載被告丁○○、戊○○、乙○○及被害人鍾
    雙寶至臺中市○○○路與大華街口之現場後，被告丁○○與
    被害人鍾雙寶下車後，被告丙○○所駕駛之車亦到現場，伊
    就開車載被告戊○○、乙○○先離開，伊在現場並未打被害
    人鍾雙寶，被害人鍾雙寶之死跟伊無關云云，顯係卸責之詞
    ，委無可採。
三、被告戊○○於本院審理時並未到庭，惟其在本院上訴審則以
    書狀坦承其有與被告乙○○、己○○，於92年2月25日凌晨5
    時許，至天隆遊藝場，其並與共犯丁○○及被告乙○○在上
    開天隆遊藝場外面，將被害人鍾雙寶捉至共同被告己○○所
    駕駛之車號8Ｔ－8003號自用小客車內，並將被害人鍾雙寶
    載至臺中市○○○路與大華街口之事實，惟否認有傷害被害
    人鍾雙寶致死之犯行，辯稱：伊捉住被害人鍾雙寶，主要係
    要質問被害人鍾雙寶何以調戲被告丙○○之女友，並無毆打
    被害人鍾雙寶之意思，在遊藝場前係丁○○與被害人鍾雙寶
    打起來，伊並未參與毆打，且伊在被害人鍾雙寶死亡現場看
    到共犯丁○○持鋁棒在毆打被害人鍾雙寶，伊走制止，但被
    告丙○○又持鋁棒過去，伊因勸止不聽，就趕快與被告己○○、乙○○離開現場等語。惟查：被告戊○○於偵查時及原
    審審理時均供稱：伊在遊藝場下車時，伊與被告乙○○看到
    被告丁○○在遊藝場外面，被告丁○○告訴伊與被告乙○○
    ，其兄即被告丙○○之女友在裏面上班，為被害人鍾雙寶調
    戲，被告丁○○說要叫被害人鍾雙寶出來，要問被害人鍾雙
    寶為何要調戲其兄之女友，伊與被告乙○○覺得被害人鍾雙
    寶很可惡，想要挺被告丁○○，就進去叫被害人鍾雙寶出來
    ，被害人鍾雙寶出來之後，與被告丁○○一言不合，打了起
    來，伊與被告乙○○覺得死者很可惡，想要挺被告丁○○，
    所以就動手打被害人鍾雙寶等語（見偵字第12735號卷第95
    頁、第96頁、原審卷一第186頁、第187頁），並有當日天隆
    遊藝場監視錄影帶翻拍照片可稽（見偵字第12735號第42頁
    ）。而證人即共同被告乙○○於警訊時及偵查中亦供稱：伊
    於92年2月25日5時42分許，有前往天隆遊藝場，伊與共犯丁○○及被告戊○○進入遊藝場內帶走一名綽號「阿寶」之人
    （即被害人鍾雙寶）外出毆打，亦即伊找尋被害人鍾雙寶之
    目的，係為修理被害人鍾雙寶，欲載被害人鍾雙寶出去打；
    而被告丙○○及己○○則留在車上等候將被害人鍾雙寶帶出
    來。伊等五人到遊藝場前，在便利商店時，共同被告丙○○
    提及其女友遭被害人鍾雙寶欺負，要修理被害人鍾雙寶，伊
    聽完沒有講話，被告己○○講什麼話伊不清楚，被告戊○○
    說好，快點，被告丁○○就說被害人鍾雙寶很白目，等一下
    要拖出來帶到什麼地方打，伊知道被告丁○○拿一支鋁棒出
    來，亦知悉被告丙○○車上有另一支較長之鋁棒，被告丙○○便向全體被告說東西已備齊，故伊知道鋁棒是要用以修理
    被害人鍾雙寶等語（見偵字第12735號第10頁至第11頁、第
    47頁至第52頁）；並於原審審理時以證人身分證稱：伊在遊
    藝場外有打被害人鍾雙寶之身體，所謂教訓、挺朋友，當時
    之具體內容就是打被害人鍾雙寶等語（見原審卷一第187頁
    、第188頁）。而證人即共同被告丙○○在本院及原審審理
    中以證人身分接受詰問時雖未被詰問到在遊藝場外毆打被害
    人鍾雙寶之事，然其在警訊時及偵查中亦供稱：因被害人鍾
    雙寶經常無故刁難伊女友紀雪霞並罵髒話，故伊乃夥同其他
    共同被告毆打被害人鍾雙寶，伊有告訴被告丁○○說想打被
    害人鍾雙寶，伊等（即伊與被告乙○○、己○○及戊○○四
    人）在遊藝場見面之目的在於伊很想打被害人鍾雙寶等語，
    查證人即共同被告丙○○在警訊時及偵查中之上開供詞係出
    於其自由意思所供述，若非有此情事，斷無可能其供述會與
    證人即共同被告乙○○在警詢時、偵查中、原審審理時之上
    開供詞，及被告戊○○之上開供詞相符，其等上開證詞，顯
    與事實相符，為具有特別可信之情況，自得採為證據。又被
    告戊○○於偵查供稱：到達被害人鍾雙寶被毆打之現場，被
    告丁○○從另一邊下車，拿出鋁棒打被害人鍾雙寶，打一陣
    子後，被害人鍾雙寶就坐在地上，被告丙○○才手拿鋁棒過
    來打被害人鍾雙寶等語（見偵字第12735號卷第97頁、第98
    頁），而被告戊○○在其提出於原審法院之自白書中亦明白
    坦承其下車後親眼目睹共犯丁○○在路旁持鋁棒毆打，約打
    被害人鍾雙寶十餘下，被害人鍾雙寶倒地頭部流血等情（見
    原審卷一第230頁至第235頁），核與共同被告乙○○於警詢
    時及偵查中所供稱：伊在台中市○○○街與大華街口，有看
    到被告丁○○先行毆打被害人鍾雙寶，至被害人鍾雙寶躺在
    地面，被告丙○○到達後又毆打躺在地上之被害人鍾雙寶，
    其二人均用鋁棒毆打被害人鍾雙寶等語（見偵字第12735號
    卷第11頁、第49頁）相符，雖共同被告乙○○於原審審理時
    以證人身分接受詰問時證稱：伊雖有看到被告丙○○拿鋁棒
    ，但被害人鍾雙寶已躺在地上，並未看到被告丙○○打被害
    人鍾雙寶，亦未看到其他人打被害人鍾雙寶，當時尚有被告
    丁○○拿鋁棒云云（見原審卷一第177頁、第178頁），然共
    同被告乙○○於警詢時、偵查中之上開供詞及被告戊○○於
    偵查中之上開供詞、在原審所提出之自白書，均係出於其自
    由意思所供述，若非有此情事，斷無可能其供述會互為相符
    。又共同被告己○○於警詢時亦供稱：伊在台中市○○○街
    與大華街口，有看到被告丁○○先行毆打被害人鍾雙寶，致
    被害人鍾雙寶躺在地面，被告丙○○到達後又毆打躺在地上
    之被害人鍾雙寶，其二人均用鋁棒毆打被害人鍾雙寶等語（
    見偵字第12735號卷第14頁），及原審92年8月12日訊問時所
    供稱：被告丙○○下車後，伊有看到他好像有拿鋁棒之類之
    東西，被告丁○○拿鋁棒打被害人鍾雙寶等語（見原審卷一
    第43頁）。雖共同被告己○○於原審審理時以證人身分接受
    詰問時僅證稱：伊確實有看到被告丙○○有對被害人鍾雙寶
    揮鋁棒等（見原審卷一第183頁、第184頁），卻未被詰問到
    有關被告丁○○拿鋁棒打被害人鍾雙寶之情事，然共同被告
    己○○於警詢時及在原審92年8月12日訊問時所為上開供詞
    ，被告戊○○於偵查時之供述及上開自白書，均係出於其自
    由意思所為，若非有此情事，斷無可能其等供述會相符合，
    是共同被告己○○在警詢時及原審92年8月12日訊問時之上
    開供述，顯與事實相符，為具有特別可信之情況，自得採為
    證據。足見被告戊○○有在現場圍觀把風並親眼目睹被告丙○○與丁○○共同持鋁棒毆打被害人甚明。是共同被告丙○○於本院審理時供稱：伊在命案現場打被害人鍾雙寶時，被
    告戊○○、乙○○及己○○已離開現場，並非被告乙○○所
    言，其有看到誰打人云云，顯係因此事由其所引起，為讓被
    告戊○○、乙○○及己○○撇清與被害人鍾雙寶之死有關，
    所為迴護之詞，核與事實不符，自不足採。
四、按刑法第277條第2項之傷害致死罪，此項加重結果之規定，
    以結果發生之預見可能性及加重結果與傷害行為間具因果關
    係，為其成立要件。本案被告乙○○有無在臺中市○○○路
    及大華街口與共犯丁○○、被告丙○○共同毆打被害人一情
    ，雖共同被告戊○○曾於警訊時供稱：被告乙○○有以手打
    被害人鍾雙寶云云，嗣於偵查中則改稱：被告乙○○有無打
    被害人鍾雙寶，伊不知道等語。被告乙○○及己○○在警訊
    時亦分別供稱：打人者有丁○○、丙○○及戊○○等語，惟
    於偵查中則供稱：伊不清楚戊○○有無打人，可能有打，伊
    沒有親眼看到等語，或供稱只看到丁○○打被害人鍾雙寶，
    沒注意被告戊○○在做什麼等語，被告乙○○、己○○及戊○○上開關於不利被告戊○○及乙○○之供述，均有前後不
    一致之瑕疪，且被告丙○○在警訊時及偵查中均供稱：伊在
    現場自己有打被害人鍾雙寶，丁○○亦有打被害人被害人鍾
    雙寶，阿峰（即被告乙○○）、阿華（即被告戊○○）沒看
    到有無打人等語，尚無法逕認定被告乙○○、戊○○在臺中
    市○○○路及大華街口，亦有出手與共犯丁○○、共同被告
    丙○○共同毆打被害人鍾雙寶。然觀之被告乙○○、戊○○
    與共犯丁○○共同將被害人押上、由被告己○○所駕駛在一
    旁等候車號8Ｔ－8003號自用小客車上，經被告己○○開往
    臺中市○○○路與大華街口，再由被告戊○○拉被害人鍾雙
    寶下車，被告乙○○、戊○○在車旁觀看、被告己○○在車
    上等候，迄共犯丁○○、被告丙○○持鋁棒毆打被害人致倒
    地不起後，被告乙○○、己○○及戊○○始行駕車離去等情
    ，被告乙○○、己○○及戊○○於共犯丁○○及被告丙○○
    在臺中市○○○路及大華街口共同持鋁棒毆打被害人時雖未
    親自出手毆打被害人，惟彼三人所為，均屬犯罪行為之分擔
    ，而該傷害行為仍在被告乙○○、己○○及戊○○與共犯丁○○、被告丙○○共同傷害被害人鍾雙寶之共謀犯意聯絡範
    圍，且在主觀上雖無預見而在客觀上均可預見以前揭長、短
    鋁棒朝人體之頭部接續毆打有引起死亡之可能，是被告乙○○、己○○及戊○○就共犯丁○○及被告丙○○持鋁棒毆打
    被害人之傷害犯行，仍須負共同正犯之刑責。再者，持鋁棒
    下手毆打被害人鍾雙寶之人雖為被告丁○○及丙○○2人，
    但持鋁棒毆打被害人鍾雙寶之部位及威力，均為被告乙○○
    、己○○及戊○○3人事先在客觀上所可預知，故就共犯丁○○及被告丙○○預見如接續持鋁棒毆打、重擊被害人之頭
    部，將致被害人鍾雙寶因頭部受鈍器傷合併顱內出血腦挫傷
    等傷害，而發生被害人死亡之結果，應在其等與被告乙○○
    、己○○及戊○○三人謀議之犯意聯絡範圍內，被告乙○○
    、己○○及戊○○客觀上，對於共犯丁○○及被告丙○○持
    鋁棒毆打被害人鍾雙寶「致死」之加重結果之發生，自有預
    見可能性，被告乙○○、己○○及戊○○否認對被害人之傷
    害致死犯行，自不足採。
五、訊據上訴人即被告丙○○（下稱被告丙○○）雖坦承其有透
    過共犯丁○○以電話邀被告乙○○、己○○、戊○○，於92
    年2月25日凌晨5時許至天隆遊藝場，惟辯稱：在天隆遊藝場
    外強押及打傷被害人鍾雙寶，係伊一人所為，被害人鍾雙寶
    在臺中市○○○路與大華街口被打死，亦係伊一人持鋁棒所
    為，均與被告乙○○、戊○○、己○○及丁○○無關云云，
    惟查：上揭事實，業經被告丙○○於警訊時及偵查中供稱：
    因被害人鍾雙寶經常無故刁難伊女友紀雪霞並罵髒話，故伊
    乃夥同其他被告毆打被害人，伊有告訴丁○○說想打被害人
    ，伊等（即伊與被告乙○○、己○○及戊○○4人）在遊藝
    場見面目的在於伊很想打被害人等語明確，而證人即共同被
    告乙○○於警訊時及偵查中亦供稱：伊於92年2月25日5時42
    分許，有前往天隆遊藝場，伊與共犯丁○○及被告戊○○進
    入遊藝場內帶走一名綽號「阿寶」之人（即被害人鍾雙寶）
    外出毆打，亦即伊找尋被害人鍾雙寶之目的，係為修理被害
    人鍾雙寶，欲載被害人鍾雙寶出去打；而被告丙○○及己○○則留在車上等候將被害人鍾雙寶帶出來。伊等五人到遊藝
    場前，在便利商店時，共同被告丙○○提及其女友遭被害人
    鍾雙寶欺負，要修理被害人鍾雙寶，伊聽完沒有講話，被告
    己○○講什麼話伊不清楚，被告戊○○說好，快點，被告丁○○就說被害人鍾雙寶很白目，等一下要拖出來帶到什麼地
    方打，伊知道被告丁○○拿一支鋁棒出來，亦知悉被告丙○○車上有另一支較長之鋁棒，被告丙○○便向全體被告說東
    西已備齊，故伊知道鋁棒是要用以修理被害人鍾雙寶等語（
    見偵字第12735號第10頁至第11頁、第47頁至第52頁），並
    有當日天隆遊藝場監視錄影帶翻拍照片可稽（見偵字第1273
    5號第42頁）。而證人即共同被告戊○○於原審審理時以證
    人身分接受詰問時亦證稱：伊在遊藝場下車時，伊與被告乙○○看到被告丁○○在遊藝場外面，被告丁○○告訴伊與被
    告乙○○，其兄即被告丙○○之女友在裏面上班，為被害人
    鍾雙寶調戲，被告丁○○說要叫被害人鍾雙寶出來，要問被
    害人鍾雙寶為何要調戲其兄之女友，伊與被告乙○○覺得被
    害人鍾雙寶很可惡，想要挺被告丁○○，就進去叫被害人鍾
    雙寶出來，被害人鍾雙寶出來之後，與被告丁○○一言不合
    ，打了起來，伊與被告乙○○覺得死者很可惡，想要挺被告
    丁○○，所以就動手打被害人鍾雙寶等語（見原審卷一第
    186頁、第187頁）。而證人即共同被告乙○○於原審審理時
    亦證稱：伊在遊藝場外有打被害人鍾雙寶之身體，所謂教訓
    、挺朋友，當時之具體內容就是打被害人鍾雙寶等語（見原
    審卷一第187頁、第188頁）。查證人即共同被告乙○○於警
    訊時及偵查中之上開供詞及證人即共同被告戊○○於原審審
    理時之上開證詞，均係出於其自由意思所證述，若非有此情
    事，斷無可能其等供述會與被告丙○○在警詢時及偵查中之
    上開供詞相符，其上開證詞，顯與事實相符，為具有特別可
    信之情況，自得採為證據。又證人即共同被告乙○○於警詢
    時供稱：伊在台中市○○○街與大華街口，有看到被告丁○○先行毆打被害人鍾雙寶，至被害人鍾雙寶躺在地面，被告
    丙○○到達後又毆打躺在地上之被害人鍾雙寶，其二人均用
    鋁棒毆打被害人鍾雙寶等語（見偵字第12735號卷第11頁）
    ；於原審92年8月12日訊問時亦供稱：車子開到現場（指臺
    中市○○○路與大華街口之現場）有人拉被害人鍾雙寶下車
    ，伊等就直接打鍾雙寶了，伊有看到被告丁○○拿長鋁棒打
    ，所以伊無法靠近，被告丙○○是比較晚才到，伊也有看到
    被告丙○○拿鋁棒打等語（見原審卷一第41頁、第42頁），
    核與證人即共同被告己○○於警詢時供稱：伊在台中市○○○街與大華街口，有看到被告丁○○先行毆打被害人鍾雙寶
    ，致被害人鍾雙寶躺在地面，被告丙○○到達後又毆打躺在
    地上之被害人鍾雙寶，其二人均用鋁棒毆打被害人鍾雙寶等
    語（見偵字第12735號卷第14頁），及原審92年8月12日訊問
    時所供稱：被告丙○○下車後，伊有看到他好像有拿鋁棒之
    類之東西，被告丁○○拿鋁棒打被害人鍾雙寶等語（見原審
    卷一第43頁）相符。雖共同被告己○○於原審審理時以證人
    身分接受詰問時僅證稱：伊確實有看到被告丙○○有對被害
    人鍾雙寶揮鋁棒等（見原審卷一第183頁、第184頁），卻未
    被詰問到有關被告丁○○拿鋁棒打被害人鍾雙寶之情事，然
    被告己○○於警詢時及原審92年8月12日訊問時之上開供詞
    ，係出於其自由意思所供述，若非有此情事，斷無可能其供
    述會與另一證人即共同被告乙○○在警詢時及原審審理中之
    上開證詞會相符，其等上開供述，顯與事實相符，為具有特
    別可信之情況，自得採為證據。足見被告己○○於車子開到
    臺中市○○○路與大華街口之現場時，於被害人鍾雙寶被拉
    下車後，由被告丁○○、丙○○兄弟2人以鋁棒毆打被害人
    鍾雙寶致死時，被告乙○○、戊○○確有下車在現場圍觀把
    風，被告己○○在車內守候把風甚明。是證人即共同被告乙○○、己○○及戊○○在原審審理時，雖均翻異前詞而改稱
    其等不知道被告丙○○有無持鋁棒毆打被害人云云，顯屬迴
    護被告丙○○之詞，不足採信。是被告丙○○上開所辯，顯
    係因此事由其所引起，為讓共犯丁○○、被告戊○○、乙○○及己○○撇清與被害人鍾雙寶之死有關，而由其一個人承
    擔，所為迴護之詞，核與事實不符，自不足採。
六、此外，復有偵查卷所附之錄影帶翻拍照片，足資印證被告丁○○手持鋁棒，與被告乙○○、戊○○走向天隆遊藝場欲將
    被害人帶出之事實，而被害人係遭鈍器毆打頭部，致受頭部
    鈍器傷合併顱內出血腦挫傷等傷害，延至92年3月3日18時，
    經臺中榮民總醫院判定死亡，亦據臺灣臺中地方法院檢察署
    檢察官督同檢驗員、法醫相驗解剖鑑定死因明確，製有相驗
    筆錄、解剖筆錄、相驗屍體證明書、驗斷書附卷可憑。關於
    共犯丁○○部分，業經原審判處有期徒刑十三年在案（原審
    93年度訴緝字第351號），該案亦認定共犯丁○○與本案被
    告均係共同正犯。至於共犯丁○○於本院更一審審理時所證
    ：本案僅係伊一人打被害人鍾雙寶而已，伊並未毆打被害人
    鍾雙寶頭部，其他被告均未在場助勢吶喊等語，係屬圖卸自
    己刑責及迴護其他被告之詞，不可採信。本案事證明確，被
    告乙○○、己○○、戊○○及丙○○之犯行，均洵堪認定。
七、核被告乙○○、己○○、戊○○及丙○○所為，均係犯刑法
    第277條第2項前段之傷害人之身體，因而致人於死罪、第30
    2條第1項之以其他非法方法剝奪他人行動自由罪。查人之頭
    部乃屬身體之重要部位，被告在主觀上雖無預見而在客觀上
    均能預見，若遭鋁棒之鈍器猛力毆打，可能傷及頭部組織並
    導致顱內出血、腦挫傷等傷害，而致死亡之結果，被告丙○○、共犯丁○○分別持鋁棒毆打被害人頭部，被告乙○○、
    己○○、戊○○、丙○○對該舉止可能導致被害人鍾雙寶死
    亡之結果，在主觀上雖無預見而在客觀上均能預見，且其等
    下手實施傷害之行為與被害人鍾雙寶死亡之結果間，亦有相
    當因果關係，被告乙○○、己○○、戊○○、丙○○與共犯
    丁○○五人就上開傷害人之身體因而致人於死罪及剝奪他人
    行動自由罪，彼此有犯意聯絡及行為分擔，均為共同正犯。
    被告乙○○、己○○、戊○○、丙○○與共犯丁○○於前揭
    時地，先後二次毆打被害人鍾雙寶，係出於接續傷害之犯意
    ，被害人鍾雙寶並因遭接續毆打傷害，以致傷重不治死亡，
    該加重結果之發生，為被告乙○○、己○○、戊○○、丙○○客觀上能預見，而主觀上無預見，則被告乙○○、己○○
    、戊○○、丙○○該部分行為，僅應成立傷害致人於死罪，
    而無另構成普通傷害罪之可言。被告乙○○、己○○、戊○○、丙○○及共犯丁○○所犯剝奪他人行動自由罪及傷害致
    死罪二罪間，有方法結果之牽連關係，為牽連犯，應從一重
    之傷害致死罪處斷。被告己○○曾因毒品危害防制條例案件
    ，經臺灣南投地方法院埔里簡易庭判處有期徒刑二月確定，
    於91年8月25日執行完畢；被告丙○○因麻醉藥品管理條例
    案件，經臺灣彰化地方法院判處有期徒刑四月確定，於89年
    年8月9日執行完畢，有臺灣臺中地方法院檢察署刑案資料查
    註紀錄表、臺灣高等法院被告前案紀錄表各1份附卷可稽，
    被告己○○及丙○○於執行完畢後五年內再犯本件有期徒刑
    以上之上開之罪，均為累犯，均應依法加重其刑。又被告乙○○、戊○○、己○○及丙○○4人在遊藝場前傷害被害人
    之犯行，雖未據公訴人提起公訴，惟因該部分犯行，與被告
    乙○○、己○○、戊○○3人及被告丙○○、共犯丁○○前
    開在臺中市○○○路與大華街口所犯之傷害致死犯行，有接
    續行為之一部分關係，為起訴效力所及，本院就此部分犯行
    ，自應予以審酌。原判決對於被告乙○○、己○○、戊○○
    、丙○○予以論罪科刑，固非無見，惟查：原判決認本案共
    同傷害人之身體，因而致人於死罪部分，僅止於被告丙○○
    及共犯丁○○，而不及於被告乙○○、戊○○、己○○3人
    ，即有未合；又被告乙○○、己○○、戊○○、丙○○均無
    另成立普通傷罪之可言，已如上述，而原判決認為被告乙○○、己○○、戊○○、丙○○均應另構成該罪名，亦有未洽
    。檢察官上訴意旨指摘原判決認事用法有欠適當，洵屬有理
    由，被告丙○○為使其他被告脫罪而執前詞上訴指摘原判決
    不當，雖非有理由，惟原判決既有上述可議之處，即屬無可
    維持，仍應由本院將原判決予以撤銷改判，爰審酌被告己○○有違反毒品危害防制條例之犯罪紀錄，被告丙○○有違反
    麻醉藥品管理條例之犯罪紀錄，均於執行完畢後未滿五年，
    即又再犯本案，被告乙○○、己○○及戊○○3人僅因與丁○○為朋友關係，即挺身出面與共犯丁○○之兄即被告丙○○共同謀議傷害他人身體、剝奪他人之行動自由，及其等犯
    罪之動機，所生之危害，犯罪後之態度及被害人鍾雙寶之父
    具狀表示願意原諒被告乙○○（有陳報狀可稽）等一切情狀
    ，各量處被告乙○○、己○○及戊○○如主文第二項所示之
    刑，又被告丙○○僅因不滿被害人對其女友紀雪霞有刁難之
    情事，即持鋁棒重擊被害人之頭部行兇，對受傷倒臥於地之
    被害人未施以救治，即逃離現場，致被害人因而受傷致死，
    其惡性非輕，犯後供詞又反反覆（本院更二審前否認犯罪，
    本院更二審時卻一人要承擔全部刑責）顯見亳無悔意，及迄
    今未與被害人家屬達成民事和解等一切情狀，量處被告丙○○如主文第二項所示之刑。關於被告丙○○、丁○○各持以
    傷害被害人致死所用之鋁棒2支，均未扣案，既非屬違禁物
    ，為避免將來執行之困難，爰不另為沒收之諭知，併此敘明
    。
八、被告戊○○經合法傳喚，無正當理由不到庭，爰不待其陳述
    ，逕行判決。
九、據上論斷，應依刑事訴訟法第369條第1項前段、第371條、
    第364條、第299條第1項前段，刑法第28條、第277條第2項
    前段、第302條第1項、第55條、第47條，罰金罰鍰提高標準
    條例第1條前段，判決如主文。
本案經檢察官辛○○到庭執行職務。
中　　華　　民　　國　　94　　年　　11　　月　　16　　日
                刑事第八庭  審判長法　官　羅　得　村
                                  法　官　紀　文　勝
                                  法　官　巫　政　松
上列正本證明與原本無異。
如不服本判決應於收受送達後十日內向本院提出上訴書狀，其未
敘述上訴之理由者並得於提起上訴後十日內向本院補提理由書（
均須按他造當事人之人數附繕本）。
                                  書記官　陳　妙　瑋
中　　華　　民　　國　　94　　年　　11　　月　　17　　日
附錄論罪科刑法條：
刑法第277條：
傷害人之身體或健康者，處三年以下有期徒刑、拘役或一千元以
下罰金。
犯前項之罪因而致人於死者，處無期徒刑或七年以上有
期徒刑，致重傷者，處三年以上十年以下有期徒刑。　　　　Ｉ
